臺灣雲林地方法院民事判決　九十一年訴字第六五六號
　　原　　　告　丁○○
　　訴訟代理人　丙○○
　　　　　　　　簡承佑律師
　　被　　　告　乙○○○○○○.
　　訴訟代理人　甲○○　　　　.
右當事人間請求損害賠償事件，本院於民國九十三年九月十五日言詞辯論終結，判決
如左：
    主      文
被告應給付原告新台幣玖拾貳萬陸仟零貳拾貳元，及自民國九十一年五月十一日起至
清償日止，按週年利率百分之五計算之利息。
原告其餘之訴駁回。
訴訟費用由被告負擔五分之一，餘由原告負擔。
本判決第一項於原告以新台幣拾壹萬供擔保後，得假執行。
原告其餘假執行之聲請駁回。
    事實及理由
一、原告起訴請求被告給付新台幣  (下同)四百八十二萬二千元，及自起訴狀繕本送
    達被告翌日起至清償日止，按週年利率百分之五計算之利息，嗣減為請求被告給
    付四百七十九萬二千元，及自起訴狀繕本送達被告翌日起至清償日止，按週年利
    率百分之五計算之利息，核屬民事訴訟法第二百五十五條第一項第三款所定減縮
    應受判決事項之聲明，自無不合。又被告經合法通知，未於言詞辯論期日到場，
    核無民事訴訟法第三百八十六條各款所列情形，爰依原告之聲請，由其一造辯論
    而為判決，合先敘明。
二、原告主張：被告於民國九十年三月十八日上午九時二十五分許，駕駛車牌號碼Ｅ
    Ａ－七三六六號自用小客車，沿雲林縣東勢鄉○○村○○道路由北往南行駛，途
    經船頭二十八之七分電桿附近之無號誌交岔路口時，應注意減速慢行，作隨時停
    車之準備，並應注意車前狀況，隨時採取必要之安全措施，而依當時為日間自然
    光線、路面無缺陷、無障礙且視距良好等情況，亦無不能注意之情形，詎被告竟
    疏未注意，即貿然驅車前行，適伊騎乘車牌號碼ＭＯＯ－九○一號機車搭載訴外
    人黃林零沿垂直方向之產業道路由東往西行抵該交岔路口，因遭被告所駕自用小
    客車撞及倒地，致伊受有右側內頸動脈剝離症、腦中風併左側肢體偏癱、下頷骨
    骨折及頭部外傷併腦挫傷之傷害，黃林零亦受有右脛骨、腓骨開放性骨折、右肩
    骨折脫臼、顱骨開放性骨折及腦挫傷等傷害，刑事部分，被告業經本院以九十一
    年度交易字第五號判處有期徒刑四月，如易科罰金以銀元三百元折算一日，並經
    臺灣高等法院臺南分院以九十一年度交上易字第一一三八號判決駁回上訴確定。
    伊因被告之不法侵害而受損害，依侵權行為之法律關係，得向被告請求賠償，其
    項目及金額如下：醫療費用三萬三千四百五十八元。復健費用四千四百零六
    元。住院期間之看護費用二十五萬二千元：伊因傷勢嚴重，自九十年三月十八
    日起至同年七月二十二日止，住院接受治療，由伊之家屬全天候看護，比照職業
    看護之費用每日二千元計算，應由被告賠償看護費用二十五萬二千元。出院後
    之看護費用四百九十三萬二千九百十六元：伊自九十年七月二十三日起僱用外籍
    勞工看護，每月必須花費二萬元  (即每年二十四萬元)，而伊出生於四十一年八
    月二十九日，依九十年臺灣省簡易生命表所載，尚有三十五年餘命，依霍夫曼計
    算法扣除中間利息後，伊一次得請求賠償四百九十三萬二千九百十六元。勞動
    能力喪失之損害八十五萬八千七百十五元：伊在農村打零工每日工資八百元，每
    月工作十日所得工資共八千元  (每年為九萬六千元)，以勞動基準法所定強制退
    休年齡為年滿六十歲計，伊因本件車禍喪失勞動能力，共損失十一年之工作收入
    ，則依霍夫曼法計算法扣除中間利息後，伊一次得請求賠償八十五萬八千七百十
    五元。精神慰撫金七百零九萬五千零三十三元：伊因本件車禍致左側肢體偏癱
    ，目前仍須至醫院進行復健，精神上痛苦不堪，爰請求賠償七百零九萬五千零三
    十三元，以資慰藉。以上金額合計一千三百十七萬六千五百二十八元，扣除伊已
    領取強制汽車責任保險之保險金一百十九萬六千五百二十七元，賸一千一百九十
    八萬零一元，又伊對於本件車禍之發生與有過失，且於車禍發生當時並未戴用安
    全帽，適用過失相抵法則，應減輕被告賠償金額百分之六十，則伊自得請求被告
    賠償四百七十九萬二千元及其法定遲延利息等情，並聲明：(一)被告應給付原告
    四百七十九萬二千元，及自起訴狀繕本送達被告翌日  (九十一年五月十一日)起
    至清償日止，按週年利率百分之五計算之利息。(二)原告願供擔保，請准宣告假
    執行。
三、被告未於言詞辯論期日到場，其前此於準備期日到場則以：原告對於本件車禍之
    發生與有過失，且在車禍發生當時未戴用安全帽，對於損害之擴大亦與有過失，
    至少應減輕伊賠償金額百分之七十。又原告所受傷勢是否達到永久喪失勞動能力
    之地步，且須終身僱用監護工看護，均不無疑問，原告請求賠償喪失勞動能力之
    損失及出院後之看護費用部分，尚難遽認為有理由等語資為抗辯，並聲明：原告
    之訴及假執行之聲請均駁回。
四、原告主張：被告於九十年三月十八日上午九時二十五分許，駕駛車牌號碼ＥＡ－
    七三六六號自用小客車，沿雲林縣東勢鄉○○村○○道路由北往南行駛，伊則騎
    乘車牌號碼ＭＯＯ－九○一號機車搭載黃林零沿垂直方向之產業道路由東往西行
    駛，被告於行抵船頭二十八之七分電桿附近之無號誌交岔路口時，應注意減速慢
    行，作隨時停車之準備，並應注意車前狀況，隨時採取必要之安全措施，且當時
    並無不能注意之情事，詎被告竟疏未注意，即貿然驅車前行，因而在上開交岔路
    口撞及伊所騎乘之機車，致伊人車到地，受有右側內頸動脈剝離症、腦中風併左
    側肢體偏癱、下頷骨骨折及頭部外傷併腦挫傷之傷害，黃林零亦受有右脛骨、腓
    骨開放性骨折等傷害，刑事部分，被告業經以過失傷害罪名，判處有期徒刑四月
    ，如易科罰金以銀元三百元折算一日確定之事實，業據其提出臺灣高等法院臺南
    分院九十一年度交上易字第一一三八號刑事判決、診斷證明書各一件及照片三幀
    為證，並為被告所不爭執，復經調閱本院九十一年度交易字第五號被告過失傷害
    案件刑事卷宗全部 (含偵查及第一、二審卷宗)查明屬實，自堪信為實在。
五、按行經無號誌之交岔路口時，應減速慢行，作隨時停車之準備。汽車行駛時，駕
    駛人應注意車前狀況，並隨時採取必要之安全措施。車輛行至無號誌之交岔路口
    ，未劃分幹、支線或同為幹線道或支線道，如同為直行車或轉彎車者，左方車應
    暫停讓右方車先行。道路交通安全規則第九十三條第一項第三款、第九十四條第
    三項及第一百零二條第一項第二款分別定有明文。如上所述，本件被告駕駛自用
    小客車行抵無號誌之交岔路口，自應依前開規定，減速慢行，並注意車前狀況，
    隨時採取必要之安全措施，而肇事地點並未劃分幹、支線，被告為左方車，則應
    暫停讓右方車即被告所駕自用小客車先行，尤其在被告左方即原告右方有雞舍位
    於離路口不遠處，足以影響視線，難以如一般毫無遮蔽之情形充分注意有無左右
    來車，則兩造於進入交岔路口之際，更應提高注意，確定無左右來車後，再進入
    交岔路口，以確保安全，詎兩造竟均漫然處之，遽行驅車進入交岔路口，以致相
    撞肇事，自均難辭過失之責，而原告有暫停讓被告先行之義務，對於車禍之發生
    ，其過失尤重，應負百分之六十之責任，被告則僅應負百分之四十之責任。本件
    在刑事案件偵查中經檢察官囑託臺灣省嘉雲區車輛行車事故鑑定委員會鑑定結果
    ，認原告左方車未暫停讓右方車先行，為肇事主因，被告未減速接近，作隨時停
    車之準備，為肇事次因，有鑑定意見書附於刑案偵查卷內可稽，且在黃林零與被
    告間請求損害賠償事件，本院九十一年度訴字第六五七號判決亦認原告應負十分
    之六之過失責任，被告應負十分之四之過失責任，有該民事判決在卷可憑，各該
    意見與本院所認定者相同，足供參考。又本件原告雖與有過失，被告仍應就其過
    失負責，且原告係因本件車禍而受有前述傷害，被告之過失與原告所受損害之間
    有相當因果關係，亦堪認定。
六、按因故意或過失，不法侵害他人之權利者，負損害賠償責任。不法侵害他人之身
    體或健康者，對於被害人因此喪失或減少勞動能力，或增加生活上之需要時，應
    負損害賠償責任。不法侵害他人之身體、健康者，被害人雖非財產上之損害，亦
    得請求賠償相當之金額。民法第一百八十四條第一項前段、第一百九十三條第一
    項及第一百九十五條第一項定有明文。本件被告因過失不法侵害原告之身體，致
    原告受有前述傷害，則原告依前揭侵權行為之法律關係，請求被告賠償其所受之
    損害，於法自屬有據。茲就原告請求之項目及金額逐一審核於左：
(一)醫療及復健費用部分：原告主張其因本件被告之不法侵害，共支出醫療費用三萬
    三千四百五十八元，又支出復健費用四千四百零六元，合計三萬七千八百六十四
    元之事實，固據其提出醫療費用明細表及收據共八十紙為證，惟查其中證明書費
    九筆共一千零八十二元  (其金額有打九折者，亦有未打折者)，非係因侵權行為
    所生財產上之損害，不得請求賠償 (最高法院六十六年度第五次民庭庭推總會決
    議 (二)參照)，應予剔除，則此部分原告得請求之金額應為三萬六千七百八十二
    元。
(二)住院期間之看護費用部分：原告主張其因傷勢嚴重，自九十年三月十八日起至同
    年七月二十二日止，住院接受治療，並由其家屬全天候看護，此期間應由被告按
    職業看護酬勞每日二千元之標準，賠償看護費用共二十五萬二千元云云，被告雖
    對於以每日二千元之標準計算賠償金額表示無意見，惟原告係於九十年三月十八
    日住院，同年四月十六日出院  (共住院三十日)，又於九十年五月四日住院，同
    年六月一日出院  (共住院二十九日)，前後住院共五十九日，有財團法人佛教慈
    濟綜合醫院大林分院病情說明書一紙附於刑案一審卷第八十四頁可稽，原告主張
    其住院期間超過五十九日部分未據舉證證明，自難採信，從而，此部分原告僅得
    請求五十九日之看護費用共十一萬八千元。
(三)出院後之看護費用部分：原告主張其自九十年七月二十三日起僱用外籍勞工看護
    ，每月必須花費二萬元，而其出生於四十一年八月二十九日，依九十年臺灣省簡
    易生命表所載，尚有三十五年餘命，則依霍夫曼計算法扣除中間利息後，其得一
    次請求賠償四百九十三萬二千九百十六元等情，並提出診斷證明書二紙及監護工
    契約一件為證，被告則否認原告有僱用看護人員之必要，經查：原告因本件車
    禍受有右側內頸動脈剝離症、腦中風併左側肢體偏癱、下頷骨骨折及頭部外傷併
    腦挫傷之傷害，已據前述，而其因上述疾病，導致左側肢體無力、無法工作，日
    常生活須他人照料，有原告提出之財團法人佛教慈濟綜合醫院大林分院九十年九
    月二十日診斷證明書可稽。且在刑事審判中經本院刑事庭向該醫院函查，其所檢
    送九十一年一月二十三日製作之病情說明書亦記載：「病患  (指原告)因上述疾
    病，導致左側肢體偏癱、功能完全喪失，雖經復健治療，仍左側肢體偏癱無力，
    無法完全回復原有的機能。」  (見刑事一審卷第三十五頁)又原告因中度肢障而
    領有雲林縣政府所發之身心障礙手冊  (見刑事二審卷第六頁)，於九十三年五月
    十九日經診斷結果，其左側上肢及下肢仍殘留運動障礙，復有原告提出之國立臺
    灣大學醫學院附設醫院雲林分院診斷證明書可憑，此兩者依其程式及意旨得認作
    公文書，依民事訴訟法第三百五十五條第一項之規定，應推定為真正。而依一般
    生活經驗，因腦中風而半身癱瘓之人，其日常生活鮮能完全自行處理，而多須仰
    賴他人照料，極為明白。被告否認原告有僱人看護之必要，委無足取，其聲請囑
    託長庚紀念醫院再為鑑定，亦無必要。原告僱用外籍勞工擔任看護，每月須支
    付薪資一萬五千八百四十元，並須提供住宿及膳食，又須為其投保意外險，且每
    滿二年須再花費另行申請，有原告提出之監護工契約一件可稽，則原告主張其每
    月之花費為二萬元，每年共花費二十四萬元，應屬可採。又原告出生於四十一年
    八月二十九日，計至九十年七月二十三日，將滿四十九歲，有其年籍資料附於刑
    事卷內可稽，依九十年臺灣地區女性平均餘命表之記載，其餘命約為三十一年，
    原告謂為三十五年，尚嫌偏多。依此，原告請求賠償自九十年七月二十三日起之
    看護費用部分，以三十一年計算，其一次請求之金額，依霍夫曼計算法扣除中間
    利息後，應為四百五十六萬七千零三十五元  (240000x19.0000000，未滿一元部
    分四捨五入，下同)，超過部分應予剔除。
(四)喪失勞動能力之損失部分：原告主張其打零工每日可得工資八百元，每月可工作
    十日，工資八千元，每年共九萬六千元，其得一次請求十一年之工資損失共八十
    五萬八千七百十五元等情，經查：原告因本件車禍而造成左側肢體偏癱，日常生
    活尚須僱人看護照料，已據前述，則依其工作性其為使用勞力在農村地區打零工
    觀之，顯然已完全喪失勞動能力。又依勞動基準法第五十四條第一項第一款之規
    定，勞工年滿六十歲雇主得強制其退休，原告出生於四十一年八月二十九日，須
    至一百零一年八月二十九日始年滿六十歲，而自九十年三月十八日本件車禍發生
    時，計至一百零一年八月二十九日，其期間超過十一年，原告僅請求十一年之工
    作損失，自無不合。其次，原告受僱當臨時工，每日工資為八百元之事實，有原
    告所提出由黃秋男五人分別出具之工作證明書共五紙可證，且原告依每月八千元
    請求工作損失，遠較基本工資每月一萬五千八百四十元為低，其請求亦無不合。
    是原告一次請求十一年之工作損失，依霍夫曼計算法扣除中間利息後，其金額為
    原告所主張之八十五萬八千七百十五元 (96000x8.0000000)。
(五)精神慰撫金部分：原告因本件車禍受有前述傷勢，並造成左側肢體偏癱之結果，
    無論在精神或肉體上自必均感到相當之痛苦，其請求賠償慰撫金，於法自無不合
    。本院斟酌原告不識字，以打零工為業，被告為高職畢業學歷，職業並不固定，
    且經本院向稅捐機關函查結果，兩造名下均無不動產等身分、地位及經濟能力上
    之一切情況，認原告請求賠償之慰撫金以二百萬元為相當，超過部分應予剔除。
六、以上金額合計為七百五十八萬零五百三十二元。按損害之發生或擴大，被害人與
    有過失者，法院得減輕賠償金額，或免除之，民法第二百十七條第一項定有明文
    。經查：本件損害之發生，原告與有過失，其過失責任為百分之六十，已據前述
    ，又原告於本件車禍發生時並未按照規定戴用安全帽，為其所是認，且其傷勢主
    要係因頭部受創而來，則其對於損害之擴大顯然亦與有過失，本院認為被告賠償
    原告之金額，應減輕百分之六十，並再遞減百分之三十，方為公允。依此，原告
    得請求被告賠償之金額應遞減為二百十二萬二千五百四十九元【0000000x(1－
    0.6) x(1－0.3)】。次按強制汽車責任保險法第三十條規定：「保險人依本法規
    定給付之保險金，視為加害人或被保險人損害賠償金額之一部分；加害人或被保
    險人受賠償請求時，得扣除之。」本件原告已領取強制汽車責任保險之保險金一
    百十九萬六千五百二十七元，為兩造所不爭執，並有原告提出之存摺可憑，則原
    告得請求被告賠償之金額自應扣除其已領取之保險金，而為九十二萬六千零二十
    二元。
七、綜上所述，本件原告依侵權行為之法律關係，請求被告給付四百七十九萬二千元
    ，及自起訴狀繕本送達被告翌日  (九十一年五月十一日)起至清償日止，按週年
    利率百分之五計算之利息，於如主文第一項所示範圍內，為有理由，應予准許。
    逾此範圍，非有理由，應予駁回。
八、原告陳明願供擔保，請准宣告假執行，於其勝訴部分，經核並無不合，爰酌定相
    當之擔保金額併准許之。至原告敗訴部分，其假執行之聲請已失所附麗，應駁回
    之。
九、據上論結，本件原告之訴為一部有理由，一部無理由，依民事訴訟法第七十九條
    、第三百八十五條第一項前段、第三百九十條第二項，判決如主文。
中　　　華　　　民　　　國　　九十三　　年　　　九　　　月　　二十九　　日
                                        臺灣雲林地方法院民事第一庭
~B審判長法官　蕭守田
~B法      官  鍾貴堯
~B法　　　官　春生
右為正本，係照原本作成。
如對本判決上訴須於判決送達後二十日內向本院提出上訴狀。（須附繕本）
中　　　華　　　民　　　國　　九十三　　年　　　九　　　月　　二十六　　日
~B法院書記官　張雅如
